【裁判字號】    89,易,4754
【裁判日期】    900430
【裁判案由】    竊佔
【裁判全文】
臺灣高雄地方法院刑事判決                        八十九年度易字第四七五四號
    公  訴  人  臺灣高雄地方法院檢察署檢察官
    被      告  甲○○
    選任辯護人  吳惠玲
右列被告因竊佔案件，原經檢察官聲請以簡易判決處刑（八十九年度偵字第一一八四
四號），本院認不宜以簡易判決處刑，改依通常程序審判，判決如左：
    主  文
甲○○意圖為自己不法之利益，而竊佔他人之不動產，處有期徒刑月，如易科罰金
，以佰元折算壹日。緩刑貳年。
    事  實
一、甲○○於民國八十七年七月八日向許添進承租高雄縣大寮鄉○○村○○路十六號
    一樓店面開設早餐店，明知該店面後方坐落高雄縣大寮鄉○○○段三二二一地號
    上之天井，係供大樓住戶通風採光之用，為大樓全體住戶所共有之空間，任何共
    有人或承租人均不得擅自佔用或堆積物品，竟意圖為自己不法之利益，未經該大
    樓全體住戶同意，於八十七年七月二十一日，在該天井內如附圖虛線所示之位置
    搭建鋼骨架遮雨棚（面積四˙七平方公尺），作為供己擺放桌子、鍋具等營業物
    料場所，嗣經住戶乙○○要求拆除，仍置之不理，乙○○乃向高雄縣建設局舉發
    ，始經該局派員於八十九年六月十四日予以拆除。
二、案經乙○○訴請臺灣高雄地方法院檢察署檢察官偵查起訴。
    理  由
一、訊據被告甲○○固坦承於前揭大樓天井搭建遮雨棚，及嗣後已遭高雄縣建設局拆
    除大隊人員於八十九年六月十四日予以拆除之事實，惟矢口否認有何竊佔犯行，
    辯稱：伊向許添進承租店面時，許某告知伊可使用之空間包括店面後方之天井，
    且該天井僅其所承租之該戶有後門可進出，伊使用該天井空間應無須再經全體住
    戶同意云云。惟查，右開事實，除據住戶即告訴人乙○○指述在卷外，且經本院
    會同高雄縣政府建設局建管課人員丙○○勘驗現場結果，被告所搭建遮雨棚之位
    置，確係位於大樓間天井內，有勘驗筆錄及後附照片三幀可參，而天井在建築結
    構上之功用，乃係供大樓住戶通風採光之用，屬於大樓全體住戶所共有，復經高
    雄縣政府建設局建管課人員丙○○於本院證述在卷，且該天井係位於被告所承租
    之大樓基地即高雄縣大寮鄉○○○段三二二一地號上，亦經高雄縣鳳山地政事務
    所人員勘驗測量確認無誤，有土地複丈成果圖及土地登記謄本各一份附卷足佐，
    被告所搭設之遮雨棚確係位於大樓全體住戶所共有之空間內，至為明確。再查，
    被告於公共空間搭設遮雨棚，並未經全體住戶同意一情，已為其所承認，所搭建
    之遮雨棚空間，係供其擺放桌子、鍋具等營業物料之場所，亦有其所提供之拆除
    前現狀照片可供憑認。其雖以前揭詞置辯，然天井係屬大樓之公共空間，應為眾
    所皆知之事實，其自不可諉為不知，縱其因向住戶許添進承租房屋，因而與其它
    住戶亦同有使用該天井之權利，然不得私自將該空間據為己用，要屬無疑，自不
    得執其經出租人許進添告知可使用該天井等情資為解免罪責之依據，故被告此部
    分辯解，自不可採。又被告另稱整棟大樓僅其所承租之店面後門可進出該天井，
    辯護人並執此陳稱該天井之地面應為被告所承租之該戶所專用一節，按查天井係
    大樓全體住戶所共有之空間，非屬特定住戶之專有使用部分，已如前述，且依卷
    內之大樓平面圖可知，被告所承租之店面與告訴人之住處均有可通該天井之後門
    ，被告猶稱僅其該戶可進出天井，顯屬不實，辯護人執此稱天井所在之地面為被
    告所專用一情，亦顯屬無據，均無從憑採。綜上所述，被告未經全體住戶同意擅
    自在公共之天井內搭設遮雨棚，封閉天井部分空間，據為其私人使用，因而損及
    告訴人住處之採光、通風，所為已構成竊佔罪，事證明確，被告犯行洵堪認定。
二、核被告所為，係犯刑法第三百二十條第二項、第一項之竊佔罪。爰審酌被告為圖
    擴大自己所承租之店面空間，而在公共之天井內加蓋遮雨棚，影響告訴人住處之
    採光通風，侵害告訴人生活環境品質，且經告訴人要求拆除仍置之不理，因而向
    高雄縣建設局舉發經該局派員予以拆除，利己損人，有失公德，惟念其犯後坦承
    搭建遮雨棚事實，且所搭蓋之遮雨棚業遭拆除，危害已除去，其前亦無犯罪前科
    ，有臺灣高雄地方法院檢察署刑案資料查註紀錄表在卷可按，素行尚佳等一切情
    狀，量處如主文所示之刑。又被告行為後，刑法第四十一條易科罰金之規定，已
    於九十年一月十日經修正公布為刑法第四十一條第一項，並於同年月十二日生效
    ，其得易科罰金之適用範圍，由原來犯最重本刑三年以下有期徒刑之罪，而受六
    個月以下有期徒刑或拘役之宣告，修正為最重本刑五年以下有期徒刑之罪，而受
    六個月以下有期徒刑或拘役之宣告，比較新舊法結果，其得易科罰金之適用範圍
    ，以新法較有利於被告，依刑法第二條第一項前段之規定，自應適用裁判時之法
    律，爰依裁判時之修正後刑法第四十一條第一項之規定，就被告所宣告之刑，併
    予諭知易科罰金之折算標準。末查被告前未曾受有期徒刑以上刑之宣告，有臺灣
    高雄地方法院檢察署刑案資料查註紀錄表在卷可按，其經此偵審程序之教訓，當
    知警惕，而無再犯之虞，本院認對其所宣告之刑，以暫不執行為適當，爰併諭知
    緩刑二年，以啟自新。
據上論斷，應依刑事訴訟法第四百五十二條、第二百九十九條第一項前段，刑法第二
條第一項前段、第刑法第三百二十條第二項、第一項，第七十四條第一款，罰金罰鍰
提高標準條例第一條前段、第二條，判決如主文。
中      華      民      國    九十      年      四      月     三十     日
                                  臺灣高雄地方法院刑事庭
                                      法  官  陳淑卿
右正本證明與原本無異。
如不服本判決，應於判決送達後十日內，向本院提出上訴狀。
                                      書記官  陳朝宗
中    華    民    國     九十     年      四      月       三十       日
附錄本案論罪科刑法條：
刑法第三百二十條第一項、第二項
意圖為自己或第三人不法之所有，而竊取他人之動產者，為竊盜罪，處五年以下有期
徒刑、拘役或五百元以下罰金。
意圖為自己或第三人不法利益，而竊佔他人之不動產者，依前項之規定處斷。


司法院資訊處製作；財團法人民間司法改革基金會備份。
